【裁判字號】    97,易緝,62
【裁判日期】    971007
【裁判案由】    偽造文書
【裁判全文】
臺灣臺南地方法院刑事判決              97年度易緝字第62號
公  訴  人  臺灣臺南地方法院檢察署檢察官
被      告  乙○○WU UL.
                    泰國人，.
                    號三樓
上列被告因偽造文書案件，經檢察官提起公訴（90年度偵字第14
429號），被告於本院準備程序中就被訴事實為有罪之陳述，經
本院裁定適用簡式審判程序，判決如下：
    主  文
乙○○共同行使明知為不實之事項，而使公務員登載於職務上所
掌之公文書，足以生損害於公眾，處有期徒刑貳月，如易科罰金
，以銀元參佰元即新臺幣玖佰元折算壹日。
    事  實
一、泰國籍（起訴書誤載為越南籍）女子乙○○（ＷＵＵＬ
    ＡＩＷＡＮ），欲入境台灣工作，不具真正結婚之意思，竟
    與宋月珠（業經本院以91年度易字第670號判決判處有期徒
    刑6月確定）、宋蓉華（業經本院以93年度簡字第905號判決
    判處有期徒刑4月確定）、及不詳姓名成年男子等共同基於
    使公務員登載不實文書及行使使公務員登載不實文書之犯意
    聯絡，推由宋蓉華於民國90年間在中華日報「小兵立大功」
    報刊人事廣告欄刊登徵婚廣告，載稱「未婚、喪偶離婚的女
    姓七─十萬（免還）解決經濟上的困難四五歲以內、絕非色
    情、貸款有心洽：０六─0000000台南《宋小姐》」
    ，適吳達三（業經本院以91年度易字第670號判決判處有期
    徒刑4月確定）閱覽該廣告後去電與宋蓉華聯絡，宋蓉華告
    以吳達三赴泰國辦理結婚，一切費用（包括機票、食、宿）
    全免，可領新台幣（下同）七萬元人頭費，但新娘娶回台灣
    後，不可住在一起，新娘來台灣居住問題由宋蓉華負責等情
    ，吳達三應允後，遂與宋蓉華、宋月珠、乙○○等人基於前
    揭之犯意聯絡，由宋蓉華負責其出境、機票等手續及費用，
    並安排吳達三於90年8月4日出境，再由不詳姓名諳華語之成
    年男子在泰國曼谷接應，安排無結婚真意之吳達三於90年8
    月9日在泰國曼谷市與乙○○假結婚，並給付吳達三1萬5000
    元。嗣於完成相關手續後，吳達三持結婚證書、結婚登記書
    等，提出於我國駐泰國台北經濟文化辦事處辦理認證，吳達
    三於90年8月17日入境台灣後，於同年8月29日持上開經認證
    之文書，向台南市南區戶政事務所申請辦理結婚登記，使該
    戶政事務所承辦戶籍登記之公務員，將此不實之事項，登載
    於職務上所掌之戶籍資料，足以生損害於戶政機關對於戶籍
    管理之正確性，並自宋月珠受領1萬元報酬。嗣吳達三即持
    該結婚登記戶籍謄本等文書，向外交部領事事務局（起訴書
    誤載為內政部警政署入出境管理局）申請居留簽證入境台灣
    而行使之，使該管公務員不知有偽，而登載於職務上所掌之
    申請書上，並發給居留簽證，行使該不實登載之公文書；乙
    ○○則於90年9月14日入境台灣，足以生損害於外交部領事
    事務局對外籍人士入境台灣管理之正確性。乙○○於90年9
    月14日入境台灣後，同年9月17日由宋月珠陪同至台南市○
    ○○路○段315巷2弄13號3樓吳達三住所，並給付吳達三1萬5
    000元，吳達三因本件假結婚共取得報酬4萬元，宋蓉華則自
    宋月珠處取得報酬1萬元。
二、案經台南市警察局第六分局報告臺灣臺南地方法院檢察署檢
    察官偵查起訴。
    理  由
一、本件被告所犯為死刑、無期徒刑、最輕本刑為三年以上有期
    徒刑以外之罪，亦非屬高等法院管轄之第一審案件，其於準
    備程序進行中，先就被訴事實為有罪之陳述，經法官告知簡
    式審判程序之旨，並聽取公訴檢察官之意見後，依刑事訴訟
    法第273條之1第1項、第273條之2等規定，裁定進行簡式審
    判程序，且不受同法第159條第1項、第161條之2、第161 條
    之3、第163條之1及第164條至第170條所規定證據能力認定
    及調查方式之限制，合先敘明。
二、上揭犯罪事實業據被告乙○○坦承不諱，核與證人即共同正
    犯吳達三於警詢、偵查、本院審理時及證人即共同正犯宋蓉
    華於警詢、本院審理時分別證訴之情節相符，且有小兵立大
    功人事廣告、台南市南區戶政事務所90年12月21日南戶貴字
    第8343號函附之結婚登記申請書、結婚證書、結婚登記書、
    戶籍謄本、外交部領事事務局92年1月10日領二字第0920402
    4010號函附之居留簽證申請表、戶籍謄本、結婚證書、結婚
    登記書、切結保證書、被告及證人即共同正犯吳達三、宋蓉
    華、宋月珠之入出境查詢資料各一份附卷可稽，是被告之自
    白確實出於真實，可採為認定事實之基礎。故本件事證明確
    ，被告犯行要可認定。
三、論罪科刑：
  (一)按行為後法律有變更者，適用行為時之法律。但行為後之法
    律有利於行為人者，適用最有利於行為人之法律。刑法第2
    條第1項定有明文。查本件被告行為後，刑法之部分條文，
    已於被告行為後之94年2月2日修正公布，並自95年7月1日生
    效施行，茲就本件所涉及之新舊刑法比較說明如下：
    1.新修正施行後之刑法第28條有關共犯之規定為：「二人以
      上共同實行犯罪之行為者，皆為正犯」，被告行為時之前
      刑法第28條共犯之規定為：「二人以上共同實施犯罪之行
      為者，皆為正犯」，揆諸本條之修正理由係為釐清陰謀共
      同正犯、預備共同正犯是否合乎本條規定之正犯要件。經
      查本件被告既為本件實行犯罪行為之共同正犯，則適用修
      正施行前之刑法第28條規定論以共同正犯，自並無不利於
      被告。
    2.再查，本件被告於行為當時之刑法第41條第1項前段規定
      ：「犯最重本刑為5年以下有期徒刑以下之刑之罪，而受6
      個月以下有期徒刑或拘役之宣告，因身體、教育、職業、
      家庭之關係或其他正當事由，執行顯有困難者，得以1元
      以上3元以下折算1日，易科罰金。」又被告行為時之易科
      罰金折算標準，修正前罰金罰鍰提高標準條例第2條前段
      （現已廢止）規定，就其原定數額提高為100 倍折算1日
      ，則本件被告行為時之易科罰金折算標準，應以銀元300
      元折算1日，經折算為新台幣後，應以新台幣900元折算為
      1日。惟95年7月1日修正施行之刑法第41條第1項前段則規
      定：「犯最重本刑為5年以下有期徒刑以下之刑之罪，而
      受6個月以下有期徒刑或拘役之宣告者，得以新台幣1000
      元、2000元或3000元折算1日，易科罰金。」比較修正前
      後之易科罰金折算標準，以95年7月1日修正施行前之規定
      ，較有利於被告，應依刑法第2條第1項前段，適用修正施
      行前刑法第41條第1項前段之規定，定其折算標準。
  (二)核被告所為，係犯刑法第216條之行使同法第214條使公務員
    登載不實文書罪。其使公務員為不實登載後，復持該登載不
    實之公文書行使，該使公務員登載不實之低度行為為行使之
    高度行為所吸收，不另論罪。又被告與共同正犯吳達三、宋
    蓉華、宋月珠及不詳年籍姓名之成年男子間有犯意聯絡，及
    行為分擔，應論以共同正犯。爰審酌被告並無任何刑事前科
    紀錄，素行尚佳，惟其原並無與吳達三結婚之真意，其僅欲
    以結婚之名義入境臺灣並居留台灣，不僅造成我國對於戶政
    資料管理上之困難及漏洞、並有危害滋擾我國治安之虞，以
    及被告犯罪之動機、目的、手段、犯罪之期間、以及犯罪後
    坦承犯行及其他一切情狀，量處如主文所示之刑，並諭知如
    易科罰金之折算標準，以資儆懲。
  (三)又按，本條例施行前，經通緝而未於中華民國96年12月31日
    以前自動歸案接受偵查、審判或執行者，不得依本條例減刑
    ，中華民國96年罪犯減刑條例第5條定有明文。經查，被告
    前於91年間因犯本件偽造文書案件而逃匿，經本院於91年7
    月31日以91年度南院刑緝字第382號發佈通緝，嗣因被告於
    97年8月24日到警局查詢其他事件而被警緝獲接受審判，與
    上開規定不符，自不得予以減刑之宣告，附此敘明。
據上論斷，應依刑事訴訟法第299條第1項前段、刑法第1條之1第
1項、第2項前段、第2條第1項前段、第216條、第214條，修正施
行前刑法第28條、第41條第1項前段，廢止前罰金罰鍰提高標準
條例第2條，現行法規所定貨幣單位折算新台幣條例第2條，判決
如主文。
本案經檢察官甲○○到庭執行職務。
中    華    民    國    97    年    10   月    7    日
                  刑事第二庭    法  官  黃瑪玲
以上正本證明與原本無異。
如不服本判決，應於本判決送達後10日內，向本院提出上訴書狀
，並應敘述具體理由。如未敘述上訴理由者，應於上訴期間屆滿
後20日內向本院補提理由書狀（均須按他造當事人之人數附繕本
）「切勿逕送上級法院」。
                                書記官  黃玉秀
中    華    民    國    97    年    10   月    7    日
附錄論罪科刑法條
中華民國刑法第214條
明知為不實之事項，而使公務員登載於職務上所掌之公文書，足
以生損害於公眾或他人者，處3年以下有期徒刑、拘役或5百元以
下罰金。
中華民國刑法第216條
行使第 210 條至第 215 條之文書者，依偽造、變造文書或登載
不實事項或使登載不實事項之規定處斷。


司法院資訊處製作；財團法人民間司法改革基金會備份。
